【裁判字號】    99,台上,5238
【裁判日期】    990819
【裁判案由】    強盜
【裁判全文】
最高法院刑事判決            九十九年度台上字第五二三八號
上  訴  人  甲○○
上列上訴人因強盜案件，不服台灣高等法院中華民國九十七年十
一月十一日第二審判決（九十七年度上訴字第二四六號；起訴案
號：台灣板橋地方法院檢察署九十五年度偵字第一０二四一號）
，提起上訴，本院判決如下：
    主  文
上訴駁回。
    理  由
按刑事訴訟法第三百七十七條規定，上訴於第三審法院，非以判
決違背法令為理由，不得為之。是提起第三審上訴，應以原判決
違背法令為理由，係屬法定要件。如果上訴理由書狀並未依據卷
內訴訟資料，具體指摘原判決不適用何種法則或如何適用不當，
或所指摘原判決違法情事，顯與法律規定得為第三審上訴理由之
違法情形，不相適合時，均應認其上訴為違背法律上之程式，予
以駁回。上訴人甲○○上訴意旨略謂：(一)、上訴人係初次犯重罪
，在六神無主情況下，一切聽從律師指導，於偵查及第一審時，
完全否認犯罪．並否認扣案之口罩屬上訴人所有（戴以作案），
進而聲請鑑定，（致鑑定結果確認符合上訴人之ＤＮＡ），法院
因此認為上訴人犯後狡展，處以重刑，上訴人「深覺冤曲」。(二)
、證人陳東信、盧建良前科累累，現仍因另案在押，所供如何可
信？關鍵證人李美蘭固與上揭二證人同在警詢和偵查中，供述不
利於上訴人之證言，但李美蘭經第一審三次傳喚均未到庭，迨原
審二次傳喚，費時約半年，始行到場，已見心虛，其當庭直言：
上訴人在案發現場之店內，即被人打倒，「手上之錢散落地上」
等語，足見上揭各證人於警詢及偵查中所謂上訴人「已將鈔票置
入手提包內」一節，並非實情，衡諸該散落地上之現款，悉為新
台幣（下同）千元大鈔，無五百或一百元券者，顯違常情，不能
排除係陳、盧二人為坐實上訴人犯罪「既遂」之目的，趁警員尚
未前來處理之際，逕將店內現鈔攜出，丟置上訴人倒地之旁。原
審既不傳喚另證人黃子彥詳加調查，復採用各證人在警詢及偵查
中所為不利於上訴人之供詞，遽行認定上訴人係犯強盜，且達既
遂，而非搶奪未遂，自屬違法採證，且嫌理由欠備云云。惟查：
證據之取捨、證明力之判斷及事實之認定，俱屬事實審法院自由
裁量判斷之職權，此項職權之行使，倘未違背客觀存在之經驗法
則或論理法則，即無違法可言，觀諸刑事訴訟法第一百五十五條
第一項規定甚明，自無許當事人任憑己意指摘為違法，而資為合
法上訴第三審理由之餘地。又供述證據縱然先後不一或彼此齟齬
，審理事實之法院仍得斟酌調查所得之各項證據資料，本於合理
之推斷，予以綜合判斷，定其取捨。再刑法搶奪罪和強盜罪不同
者，就其客觀之構成要件言，前者係使人猝不及防備而奪取他人
財物，後者為施用強暴、脅迫、藥劑、催眠術或他法，使人達至
不能抵抗（或抗拒）程度，而取他人財物或使他人交付財物；至
該二罪之既、未遂區別，皆以行為人是否已將被害人之財物監管
權，移置於行為人自己實力支配下為準；易言之，一旦行為人將
被害人監管之財物，易手取得，致使被害人於一定之時間、空間
內喪失控制權，而客觀上移歸行為人實力支配者，犯罪即屬既遂
，行為人是否將之裝入自己口袋或提物袋，或離開現場，並非所
問。本件原判決主要係依憑李美蘭、黃子彥及盧建良迭在警詢與
偵查中（皆依證人身分具結）一致供述：親自見聞上訴人於深夜
三時許，戴白色口罩、持槍進入李美蘭任職為會計、盧建良為服
務人員、黃子彥前往消費之ＫＴＶ店，以槍指向李美蘭，喝令不
要妄動，表明欲搶錢之後，旋跳入櫃，李美蘭不知是否為真槍
，不能抗拒，任由上訴人強將抽屜內現金取出，裝入所攜咖啡色
手提包；盧建良與該店經理陳東信分別在偵查及第一審審理中，
同稱：上訴人得手後，正欲逃離現場，躲在走道之盧建良通知陳
東信，陳東信旋和其他店內人員追出，在對面馬路攔住上訴人，
趁隙撲倒、予以制伏，取回遭強盜之現款五萬七千元，並扣住上
訴人之玩具槍、彈及口罩暨手提包各等語之證言；扣案之槍、彈
、口罩、手提包（均含照片）；李美蘭簽立之贓物（現金）認領
保管單；口罩經鑑定認與上訴人唾液所示ＤＮＡ相符（上訴人在
第一審先否認口罩屬其所有，鑑定相符後，改稱行為時未戴口罩
，在原審始坦言：戴口罩係因「我怕少爺認出我」）之鑑驗書；
上揭槍、彈經鑑定均不具有殺傷力，但槍乃仿造之半自動模型手
槍，板機功能損壞，槍管內有阻鐵，子彈不屬金屬彈頭、結構不
完整之槍彈鑑定書；參諸李美蘭為女子，上訴人係無殘疾之年輕
成年男子，手持外觀酷似真槍之物，喝令不許妄動，足認遭受強
暴已達不能抗拒程度，又上訴人已自櫃內抽屜取走現金，縱嗣
被追至門外，壓制拿回贓款，犯行即經既遂等情況證據資料，乃
認定上訴人有如原判決事實欄所載之犯行，因而維持第一審適用
較有利於上訴人之行為時法，論處上訴人以意圖為自己不法之所
有，以強暴至使不能抗拒而取他人之物罪刑（處有期徒刑七年）
之判決，駁回上訴人之第二審上訴。對於上訴人僅承認於深夜進
入上揭ＫＴＶ店，而矢口否認犯罪，所為純係要找尋陳東信理論
、索欠，既未戴口罩，亦未拿到錢，竟起衝突，如確要強盜，何
以地上皆為千元大鈔，別無五百或一百元券，可見各證人所述，
悉非實情云云之辯解，如何係飾卸之詞，不足採信，並依卷內訴
訟資料予以指駁說明。復指出李美蘭在原審所供關於上訴人甫將
錢拿在手上，推開櫃推門，未至大廳，旋遭店內員工攔打，鈔
票掉落一地乙情，因與其案發之初所為警詢和偵訊內容，非相一
致，亦和盧建良、陳東信所證稍歧，應以其早先之警詢、偵訊所
言為可採；第一審辯護意旨完全否認，口罩鑑定後，第二審辯護
意旨改以搶奪未遂之輕罪名置辯，均無可採。所為之事實認定及
得心證理由，俱有各項證據資料在案可稽，自形式上觀察，並未
違背客觀存在之經驗法則、論理法則。上訴意旨置原判決已明白
論斷之事項於不顧，就屬原審採證認事職權之適法行使，任憑己
意，指摘為違法，不能認為已經具備合法上訴第三審之形式要件
。依上說明，應認其上訴為違背法律上之程式，予以駁回。
據上論結，應依刑事訴訟法第三百九十五條前段，判決如主文。
中    華    民    國  九十九  年    八    月   十九   日
                      最高法院刑事第十庭
                          審判長法官  花  滿  堂
                                法官  黃  正  興
                                法官  陳  東  誥
                                法官  林  錦  芳
                                法官  洪  昌  宏
本件正本證明與原本無異
                                      書  記  官
中    華    民    國  九十九  年    八    月  二十三  日
                                                      V

司法院資訊處製作；財團法人民間司法改革基金會備份。
